【裁判字號】    98,訴,16
【裁判日期】    980922
【裁判案由】    家暴殺人未遂
【裁判全文】
臺灣澎湖地方法院刑事判決                98年度訴字第16號
公  訴  人  臺灣澎湖地方法院檢察署檢察官
被      告  丁○○
指定辯護人  本院公設辯護人  戊○○
上列被告因家暴殺人未遂案件，經檢察官提起公訴（98年度偵字
第37 3、383、434號），本院判決如下：
    主  文
丁○○犯傷害罪，處有期徒刑參月；又犯殺人未遂罪，處有期徒
刑陸年捌月，扣案之繩索壹條、剪刀壹把及用餘之農藥壹罐均沒
收；又犯違反保護令罪，處有期徒刑參月。應執行有期徒刑柒年
，扣案之繩索壹條、剪刀壹把及用餘之農藥壹罐均沒收。
    事  實
一、丁○○與甲○為夫妻，2人為家庭暴力防治法第3條第1款所
    定家庭成員。丁○○因甲○於民國98年5月8日獨自前往高雄
    旅遊，懷疑甲○有外遇而心生不滿，於98年5月10日甲○返
    家後，即基於傷害之犯意，於同日22時許，在澎湖縣馬公市
    ○○路377號2樓臥室內，徒手毆打甲○頭部5下，致甲○受
    臉部紅腫、牙齦出血等傷害。
二、丁○○對甲○餘怒未消，欲置甲○於死地，又因寵愛孫子高
    瑋承，欲求同死，乃於98年5月13日上午10時許，另起意殺
    害甲○後，再以農藥毒死高瑋承及自殺，遂預作準備而前往
    馬公市文康市場購買「滅多寧」農藥1罐，並將之藏置於車
    號J3Q-869號重型機車坐墊下置物箱內。嗣於同日中午12時1
    0分許，在澎湖縣馬公市○○路377號2樓臥室，即趁甲○午
    睡之際，持己有預藏之繩索1條及剪刀1把進入2樓臥室內，
    見甲○面朝牆壁躺在床上，乃叫甲○把臉轉過來，甲○不疑
    有他而轉頭，丁○○遂以繩索強勒甲○脖子，使甲○窒息昏
    迷，丁○○誤認甲○已死，再以剪刀刺甲○陰部2次洩憤。
    丁○○行凶後，旋騎乘機車至高瑋承就學之馬公市「明穗幼
    稚園」，向幼稚園老師洪淑惠謊稱其要帶甲○及高瑋承去台
    灣玩2天，所以幫高瑋承請2天假，實際則準備強迫高瑋承喝
    農藥陪其自殺。甲○於丁○○離去後醒來，發現全身是血，
    勉強從2樓爬到1樓客廳。嗣丁○○攜同高瑋承返家，進屋發
    現甲○尚未死亡，適丁○○之子丙○○亦返家發現甲○全身
    是血而質問丁○○：「又把媽媽怎麼了？」等語，丁○○見
    事跡敗露，乃趁丙○○撥打電話通知救護車疏於注意之際，
    至屋外車庫機車置物箱內取出上開農藥自行喝下半瓶多之後
    ，再進入屋內朝甲○口部強灌，被丙○○發現用手撥開農藥
    ，甲○被灌1口農藥後將之吐出。因丙○○撥開農藥時農藥
    濺到丙○○眼睛，丙○○乃先到廚房清洗眼睛後再打119叫
    救護車，丁○○則對甲○罵道：「撿到一條命，原本是3個
    人要一起走。」。嗣救護車來到現場，丁○○乃騎機車出去
    ，員警黃幸雨於同日中午12時55分許到場處理，丙○○同時
    告訴員警上開丁○○殺害甲○等情，丁○○則騎乘機車於同
    日下午1時5分許至光明派出所投案，並由員警通知救護車將
    丁○○送往三軍總醫院澎湖分院急救（嗣經警在丁○○上開
    住處，扣得上開丁○○所有供犯罪所用之繩索1條、剪刀1把
    及用餘之農藥1罐）。
三、丁○○殺害甲○未遂，由澎湖縣政府警察局馬公分局向本院
    聲請緊急保護令，由本院於98年5月13日以98年度緊暫家護
    字第3號民事緊急保護令裁定令其不得對甲○實施身體或精
    神上不法侵害之行為，不得直接或間接對甲○為騷擾之行為
    ，應於98年5月14日中午12時前遷出澎湖縣馬公市○○路377
    號住處，並應最少遠離上開住處20公尺等。丁○○乃暫居馬
    公市○○路148巷18號其姐高春香住所，並於98年5月下旬因
    思念孫子高瑋承，撥打甲○0000000000電話，欲與高瑋承通
    話被拒，乃於同月30日凌晨喝農藥尋求自殺，並基於違反保
    護令之犯意，未遵守上開應最少遠離上開住處20公尺之命令
    ，於同日凌晨0時20分許，進入馬公市○○路377號車庫，躺
    在車庫內地上。適丙○○於同日凌晨0時50分許，欲外出購
    物，發現丁○○躺在車庫內地上，轉請友人報警查獲，並將
    之送醫救治。
四、案經甲○訴由澎湖縣政府警察局馬公分局報告臺灣澎湖地方
    法院檢察署檢察官偵查起訴。
    理  由
一、被告以外之人於偵查中向檢察官所為陳述，除顯有不可信之
    情況者外，得為證據，刑事訴訟法第159條之1第2項定有明
    文。又偵查中對被告以外之人所為之偵查筆錄，或被告以外
    之人向檢察官所提之書面陳述，性質上雖均屬傳聞證據，惟
    就該立法理由觀之，係考量現階段刑事訴訟法規定檢察官代
    表國家偵查犯罪、實施公訴，依法其有訊問被告、證人及鑑
    定人之權，而實務運作時，檢察官偵查中向被告以外之人所
    取得之陳述，原則上均能遵守法律規定，鮮少以強暴、脅迫
    及其他不正之方法取得供述證據，其可信度極高，而有此例
    外之規定，故除反對被告以外之人於偵查中所為之供述得具
    有證據能力之一方，已釋明該供述「顯有不可信之情況」之
    理由外，不宜遽指該被告以外之人於偵查中之陳述不具證據
    能力。本件被告及辯護人對於證人黃幸雨在偵查中證詞之證
    據能力，並不爭執，且查無檢察官在偵查時有何不法取供之
    情形或上開陳述有何顯不可信之情況，依前開說明，其於偵
    查中之陳述應具有證據能力。
二、卷附照片、刑案現場平面圖均係公務員職務上所製作之文書
    ，依同法第159條之4之規定，得為證據。
三、被告以外之人於審判外之陳述，雖不符刑事訴訟法第159條
    之1至第159條之4之規定，而經當事人於審判程序同意作為
    證據，法院審酌該言詞陳述或書面陳述作成時之情況，認為
    適當者，亦得為證據，或當事人於法院調查證據時，知有第
    159條第1項不得為證據之情形，而未於言詞辯論終結前異議
    者，視為有前項之同意，刑事訴訴訟法第159條之5第1、2項
    定有明文。本件證人洪淑惠於警詢中之供述、診斷證明書等
    ，均經被告及辯護人同意作為證據，均有證據能力。
四、訊據被告丁○○對於上開犯行，坦承不諱，核與證人甲○、
    丙○○、洪淑惠、黃幸雨於警詢、偵查或本院審理中之證述
    相符，並有卷附照片、刑案現場平面圖、診斷證明書附卷可
    稽，復有扣案之繩索1條、剪刀1把及用餘之農藥1罐可佐。
    本件事證已臻明確，被告犯行堪予認定。
五、核被告就事實欄一所為，係犯刑法第277條第1項傷害罪，就
    事實欄二所為，係犯刑法第271條第2項殺人未遂罪，就事實
    欄三所為，則係犯家庭暴力防治法第61條第4款違反保護令
    罪。被告同時起意殺害甲○及高瑋承2人並預做準備，原係
    構成預備殺人之想像競合犯（最高法院77年度台上字第5376
    號判決參照），應從一重之預備殺人罪論處，惟其嗣著手實
    行殺害甲○而未得逞，該預備殺人之犯行核屬被告殺害甲○
    未遂犯行之階段行為，應不另論罪，公訴人認被告如事實欄
    二之行為，另成立刑法第271條第3項預備殺人罪，尚有誤會
    。又被告如事實欄二所示誤認甲○已死，再以剪刀刺其陰部
    2次洩憤之行為，因甲○實際上並未死亡，是被告行為時之
    主觀犯意乃在毀損屍體，應構成毀損屍體未遂罪，惟其客觀
    上則成立傷害罪，依「所犯輕於所知，從所犯」之法理，被
    告此部分應成立較輕之傷害罪，又因該傷害部分為被告殺害
    甲○之部分行為，為殺人未遂罪所吸收，故不另論罪。被告
    上開所犯3罪，犯意各別，行為互殊，應分論併罰。被告所
    犯殺人未遂罪，應依刑法第25條第2項規定，減輕其刑。爰
    審酌被告僅因懷疑其妻甲○有外遇，而一再以犯罪之手段傷
    害、殺害甲○，並險禍及孫子高瑋承，至不足取，惟犯後坦
    白承認，頗有頗意等一切情狀，就所犯3罪各量處如主文所
    示之刑，並依刑法第51條第5款之規定，定其應執行刑為有
    期徒刑7年。扣案之繩索1條、剪刀1把及用餘之農藥1罐，均
    係被告丁○○所有供殺人犯罪所用之物，應依刑法第38條第
    1 項第2款，宣告沒收。
據上論斷，應依刑事訴訟法第299條第1項前段，刑法第277條第1
項、第271條第2項、第11條前段、第25條第2項、第38條第1項第
2款、第51條第5款，家庭暴力防治法第61條第4款，刑法施行法
第1條之1，判決如主文。
本案經檢察官乙○○到庭執行職務。
中    華    民    國    98    年    9     月    22    日
                  刑事庭  審判長法  官  管安露
                                法  官  李宛玲
                                法  官  陳順輝
以上正本證明與原本無異。
如不服本判決應於收受判決後10日內向本院提出上訴書狀，並應
敘述具體理由；其未敘述上訴理由者，應於上訴期間屆滿後20日
內向本院補提理由書（均須按他造當事人之人數附繕本）「切勿
逕送上級法院」。
中    華    民    國    98    年    9     月    23    日
                                書記官  王耀煌
附錄本件判決論罪科刑法條：
刑法第277條第1項
傷害人之身體或健康者，處3年以下有期徒刑、拘役或1千元以下
罰金。
刑法第271條第2項
殺人者，處死刑、無期徒刑或10年以上有期徒刑。
前項之未遂犯罰之。
家庭暴力防治法第61條第4款
違反法院依第14條第1項、第16條第3項所為之下列裁定者，為本
法所稱違反保護令罪，處3年以下有期徒刑、拘役或科或併科新
臺幣10萬元以下罰金：
一、禁止實施家庭暴力。
二、禁止騷擾、接觸、跟蹤、通話、通信或其他非必要之聯絡行
為。
三、遷出住居所。
四、遠離住居所、工作場所、學校或其他特定場所。
五、完成加害人處遇計畫。


司法院資訊處製作；財團法人民間司法改革基金會備份。
